臺灣嘉義地方法院民事簡易判決
110年度朴簡字第137號
原      告  吳玥螢  

被      告  邱清源  
上列當事人間請求排除侵害等事件，本院於民國110年10月20日
言詞辯論終結，判決如下：
    主  文
一、被告應將坐落嘉義縣○○鎮○○○段○○○段00地號土地，如嘉義縣
    朴子地政事務所民國110年9月8日土地複丈成果圖即附圖，
    編號甲、面積86平方公尺土地之牧草割除，並將占用土地返
    還原告。
二、被告應給付原告新台幣（下同）35,789元，及自110年8月21
    日起至清償日止，按週年利率百分之5計算之利息。
三、訴訟費用由被告負擔。
四、本判決第1項、第2項得假執行。
    事實及理由
一、原告主張：原告於109年4月間於原告所有嘉義縣○○鎮○○○段○
    ○○段00地號土地（下稱系爭土地）上建蓋溫室（下稱系爭溫
    室），於109年7月份開始種植番茄，被告為相鄰系爭土地之
    同段15地號土地（下稱被告土地）之所有人，詎被告於被告
    土地種植牧草，因牧草長得很高因而倒臥在原告系爭溫室，
    而刮破侵入系爭溫室之白網，原告為修復系爭溫室白網需支
    付35,789元；且因被告種植之牧草倒臥在原告系爭溫室西側
    白網上，致原告系爭溫室之防風雨帆布之捲揚器卡住無法捲
    起帆布，如颱風來襲溫室將會產生嚴重破損，而喪失功能。
    原告曾多次請求被告將倒臥在系爭溫室白網之牧草割除，被
    告均未予回應。為此，爰依民法第767條第1項、第184條第1
    項前段等規定，訴請被告將如嘉義縣朴子地政事務所（下稱
    朴子地政）110年9月8日土地複丈成果圖（即附圖，下稱附
    圖）編號甲所示部分面積86平方公尺土地之牧草砍除，並將
    占用之土地返還予原告，並請求被告賠償原告修復白網之費
    用35,789元等語，並聲明：如主文第1、2項所示（本院卷第
    5、105頁）。
二、被告則辯以：被告自91年即開始種植牧草，原告於109年方
    建造系爭溫室種植番茄，兩造土地地界線太靠近，牧草被風
    吹倒才會靠近原告溫室白網，惟牧草搖擺所造成之傷害應是
    條狀而非洞形，系爭溫室白網之洞形破損究竟是牧草割破或
    係老鼠咬破，尚待確認。且因被告牧草係種植於系爭溫室之
    西側，老鼠可以躲，系爭溫室其他面向空曠較不會躲老鼠，
    因此系爭溫室西側白網才會有較多之破損，原告主張修復白
    網費用與被告無關等語置辯。並聲明：原告之訴駁回。
三、法院之判斷：
㈠、砍除牧草、返還土地部分：
　　按所有人對於無權占有或侵奪其所有物者，得請求返還之。
    對於妨害其所有權者，得請求除去之，民法第767條第1項前
    段、中段定有明文。原告主張系爭土地為其所有，被告所種
    植之牧草占用附圖編號甲土地等情，為被告所不爭執，堪信
    為真實。被告所種植之牧草既無權占用原告所有之編號甲土
    地，原告本於系爭土地所有權人之地位，依民法第767條第1
    項之規定，請求如主文第1項所示，核屬有據，應予准許。
㈡、賠償白網費用部分：
１、按因故意或過失，不法侵害他人之權利者，負損害賠償責任
    ，民法第184條第1項前段定有明文。次按當事人主張有利於
    己之事實者，就其事實有舉證之責任，民事訴訟法第277條
    前段亦有明文規定。而原告對於自己主張之事實已盡證明之
    責後，被告對其主張，如抗辯其不實並提出反對之主張者，
    則被告對其反對之主張，亦應負證明之責，此為舉證責任分
    擔之原則。經查，原告主張其所有之系爭溫室之西側白網，
    遭被告所種植之牧草倒臥而受損乙節，業據其提出與所述相
    符之白網毀損照片為證（本院卷第23至29頁），復經本院於
    110年9月3日勘驗無訛，亦有110年9月3日勘驗筆錄及現場照
    片可參（本院卷第61至81頁）。被告雖抗辯白網之破洞究竟
    是牧草割破或係老鼠咬破，尚待確認云云，惟查系爭溫室四
    周之白網，除靠近被告牧草之西側白網有破損之情形外，其
    餘東側、北側、南側白網均無破損之情形，且履勘當日西側
    白網除有破洞外，亦有明顯被牧草擠壓往內凹陷之情形，有
    前揭勘驗筆錄及現場照片可稽（本院卷第61、77頁）。再觀
    諸原告所指白網遭牧草毀損之部分，於本院卷第69至73頁照
    片中，雖洞口較大，確實可能係遭老鼠或其他動物嚙咬造成
    ，惟自本院卷第75頁上方照片，可看出遭牧草擠壓之白網，
    在下方與1支架相連接處，有細長形之破洞，依破洞之形狀
    及位置觀之，應係白網遭牧草擠壓後因受力而自與支撐位置
    相接處破裂所致，原告主張白網有因被告所種植之牧草擠壓
    而毀損之情形，堪可採信。又縱如被告所述，洞口較大之部
    分，係遭老鼠嚙咬所造成，惟系爭溫室其餘三面白網均無破
    洞，僅有遭牧草擠壓之西側白網有破洞，且破洞位置離地面
    尚有一段距離，顯見本件確實係因牧草擠壓白網，且牧草提
    供老鼠有一定支撐點，老鼠始會在離地一段距離位置停留嚙
    咬白網，被告抗辯白網之破洞與被告種植牧草無關云云，自
    難憑採。基上，被告種植牧草倒臥系爭溫室西側白網上，並
    擠壓白網，致白網受損，二者間顯具相當因果關係，則原告
    依民法第184條第1項前段之規定，請求被告賠償其所受損害
    ，自屬於法有據。
２、按負損害賠償責任者，除法律另有規定或契約另有訂定外，
    應回復他方損害發生前之原狀；債權人得請求支付回復原狀
    所必要之費用，民法第213條第1項、第3項定有明文。查溫
    室裝設白網之目的主要在於防蟲，系爭溫室西側白網因被告
    種植牧草倒臥擠壓，致多處出現破洞之情形，白網防蟲之功
    能顯然已有所影響，原告主張必須將白網整片換新，自屬有
    據。
３、按物被毀損時，被害人除得依民法第196條請求賠償外，並不
    排除同法第213條至第215條之適用。又依民法第196條請求
    賠償物被毀損所減少之價額，得以修復費用為估定之標準，
    但以必要者為限（例如：修理材料以新品換舊品，應予折舊
    ）。惟按修理材料依其性質，有獨立與附屬之別，若修理材
    料對於物之本體而言，已具獨立存在價值，因更換新品結果
    ，將促成物於修繕後使用效能或交換價值之提昇，則侵權行
    為被害人逕以新品價額請求賠償，與舊品相較，勢將造成額
    外利益，而與損害賠償僅在填補損害之原理有違，故此部分
    修復費用之請求，非屬必要，應予折舊，最高法院77年度第
    9次民事庭會議決議㈠有關折舊之意見，應係專指此種情形而
    言。反之，若修理材料本身不具獨立價值，僅能附屬他物而
    存在，或須與他物結合，方能形成功能之一部者，更換新品
    之結果，既無獲取額外利益之可言，且市場上復無舊品之交
    易市價可供參酌時，侵權行為被害人以新品修繕，就其價額
    請求賠償，仍屬必要與相當，無須予以折舊。本件原告主張
    如估價單所示修繕部分為白網（含S線）（本院卷第39頁）
    ，均係用以附合或結合於系爭溫室結構體，成為其成分之一
    部或輔助其功能，難認原告因更換新品而獲有額外利益，依
    上說明並無扣除折舊之必要，是原告請求白網更換之金額35
    ,789元，應為有理由。
㈣、綜上，原告依民法第767條第1項之規定，請求如主文第1項所
    示，並依民法第184條第1項前段之規定，請求被告給付35,7
    89元，及自起訴狀繕本送達翌日即110年8月21日（本院卷第
    49頁）起至清償日止，按年息百分之5計算之利息，均有理
    由，應予准許。
四、本件事證已臻明確，兩造其餘之主張、陳述及所提證據暨攻
    擊防禦方法，經本院審酌後，認與本件判決結果無影響，爰
    不一一贅述，附此敘明。
五、本件係屬民事訴訟法第427條訴訟適用簡易程序所為被告敗
    訴之判決，依同法第389條第1項第3款規定，應依職權宣告
    假執行。　　
六、訴訟費用負擔之依據：民事訴訟法第78條。
中　　華　　民　　國　　110 　年　　11　　月　 　3　　日
                          臺灣嘉義地方法院朴子簡易庭
                                  法　官　陳美利
以上正本係照原本作成。
如對本判決上訴，須於判決送達後20日內向本庭（嘉義市文化路
308之1號）提出上訴狀（均須按他造當事人之人數附繕本）。如
委任律師提起上訴者，應一併繳納上訴審裁判費。
中　　華　　民　　國　　110 　年　　11　　月　 　3　　日
                                  書記官  林金福